臺灣桃園地方法院民事簡易判決
110年度壢簡字第992號
原      告  林大𤔡  
被      告  邱家蓁  


上列當事人間請求遷讓房屋等事件，本院於民國111年3月2日言
詞辯論終結，判決如下：
    主    文
一、被告應給付原告新臺幣（下同）10萬8,620元，及自民國111
    年2月4日起至清償日止，按年息5％計算之利息。
二、原告其餘之訴駁回。
三、訴訟費用8,260元由被告負擔1,189元，餘由原告負擔。
四、本判決原告勝訴部分得假執行。
    事實及理由
壹、程序方面
一、按簡易訴訟之訴狀送達後，原告不得將原訴變更或追加他訴
    ，但擴張或減縮應受判決事項之聲明者，不在此限，民事訴
    訟法第255條第1項但書第3款定有明文。本件原告起訴時聲
    明原為：「一、被告應給付原告3萬9,000元，並自民國110
    年7月13日起至遷讓房屋之日止，按月給付原告1萬3,000元
    。二、被告應給付原告自起訴狀繕本送達翌日起至清償日止
    ，按年息5％計算之利息。三、原告願供擔保，請准宣告假執
    行。」(見本院卷第5頁)；嗣原告於110年8月23日以民事補
    正狀，將上開訴之聲明更正為：「一、被告邱家蓁應給付原
    告5萬2,000元，並自110年8月13日起至遷讓房屋之日止，按
    月給付原告1萬3,000元。二、被告邱家蓁應給付原告自民事
    補正狀繕本送達翌日起至清償日止，按年息5％計算之利息。
    」(見本院卷第28頁)；復於111年1月12日再以民事追加訴之
    聲明狀，更正訴之聲明為：「一、被告應給付原告相當於租
    金之損失10萬8,763元，並自110年12月24日起至拍賣清空房
    屋之日止，按月給付原告1萬3,000元。二、被告應給付原告
    代墊之水費1,581元、瓦斯費2,350元、電費及復電費3,289
    元，合計7,220元。三、被告應給付原告自民事追加訴之聲
    明狀繕本送達翌日起至清償日止，按年息5％計算之利息。四
    、被告願供擔保，請准宣告假執行。」（見本院卷第49頁）
    。經核原告前揭所為，係擴張應受判決事項之聲明，揆諸前
    開規定，尚無不合，均應予准許。
二、被告經合法通知，無正當理由未於言詞辯論期日到場，亦未
    提出準備書狀作何聲明或陳述，核無民事訴訟法第386條各
    款所列情形，爰依原告聲請，由其一造辯論而為判決。
貳、實體方面
一、原告主張：
　　原告於108年11月10日與被告簽訂房屋租賃契約書（下稱系
    爭租約），約定由原告將所有門牌號碼桃園市○鎮區○○路○段
    000號15樓之4房屋（下稱系爭房屋）出租予被告，租期一年
    ，自108年11月13日起至109年11月12日止，每月租金1萬3,0
    00元。水、電、瓦斯等費用，均由被告自行負擔。又系爭租
    約終止日即109年11月12日起至110年4月12日止，被告未搬
    離並返還系爭房屋予原告，其非法占用系爭房屋已5個月，
    計入先前積欠原告之租金及原告代繳瓦斯費用，共10萬5,92
    4元，此部分已由鈞院於110年5月7日以110年度壢簡字第35
    號民事判決被告遷讓房屋並返還不當得利。然被告自110年4
    月13日至110年12月24日鈞院民事執行處強制點交返還予原
    告止，未主動遷讓房屋並返還其無權占有之不當得利，其所
    受不當利益相當8月又11天租金共計10萬8,763元【計算式：
    1萬3,000元×8個月＋（1萬3,000元/30日)×11日=10萬8,763元
    】，原告於此期間（110年4月13日起至同年12月24日止）另
    為被告代墊水費1,581元、瓦斯費2,350元、電費及復電費3,
    289元等，合計7,220元之費用。而系爭房屋雖於110年12月2
    4日由鈞院民事執行處強制點交返還予原告，惟被告遺留數
    量龐大之雜物，形同癱瘓房屋，原告僅得待拍賣程序終結後
    ，方得進行系爭房屋之使用收益，故被告另應自12月24日起
    至拍賣清空房屋之日止，按月給付原告相當於租金1萬3,000
    元之不當得利。為此，爰依系爭租約及不當得利之法律關係
    ，提起本件訴訟。並聲明：如變更後之聲明所示。
二、被告未於言詞辯論期日到場，亦未提出準備書狀作何聲明或
    陳述供本院審酌。
三、本院之判斷：
  ㈠原告主張之上開事實，除被告應給付原告之金額外，業據提
    出與其所述相符之系爭租約影本、中壢內壢郵局第190號存
    證信函、本院桃院增光110年度司執字第42896號執行命令、
    遷讓房屋現場履勘照片、中壢南園郵局第2450號存證信函、
    台灣自來水公司各項費款繳費憑證⑴⑵、台灣自來水股份有限
    公司110年10月至12月水費通知單、台灣電力公司110年11月
    至12月繳費憑證等件為證（見本院卷第7頁至第15頁、第51
    頁至第64頁），堪認原告主張之上開部份事實為真實。
  ㈡按無法律上之原因而受利益，致他人受損害者，應返還其利
    益，民法第179條定有明文，其無正當權源使用他人房屋，
    可獲得相當於租金之利益，為社會通常之觀念，最高法院61
    年台上字第1695號著有判例可稽。查系爭房屋每月租金為13
    ,000元，系爭租約於109年11月12日因租期屆至而告終止，
    被告於租賃關係消滅後仍無權占有系爭房屋，可能獲得相當
    於租金之利益，為社會通常之觀念。被告仍消極不遷讓並繼
    續使用系爭房屋，即屬無法律上之原因而受利益，則原告依
    不當得利法律關係請求被告自110年4月13日起至110年12月2
    4日本院民事執行處強制點交系爭房屋日止，積欠相當於租
    金之不當得利，固屬有據；惟上開自110年4月13日起至110
    年4月30日止之不當得利請求權部分，業經本院以110年度壢
    簡字第35號民事判決命被告給付予原告7萬2,800元確定，有
    本院110年度壢簡字第35號及110年度簡上字第189號民事判
    決可參，原告不得再向被告重複請求。是本件原告僅得向被
    告請求自110年5月1日至同年12月24日止（計7個月24日），
    相當於租金之不當得利為10萬1,400元【計算式：1萬3,000
    元×7個月＋1萬3,000元/30日)×24日=10萬1,400元，元以下四
    捨五入】，加計原告主張其於110年4月13日後至系爭房屋點
    交日止（即110年12月24日）為被告代墊之水費1,581元、瓦
    斯費2,350元、電費及復電費3,289元，合計10萬8,620元（
    計算式：101,400元＋7,220元＝108,620元）為有理由，應予
    准許，逾此範圍，則無理由，應予駁回。
　㈢次按無法律上之原因而受利益，致他人受損害者，應返還其
    利益，為民法第179條前段明文；是不當得利請求權之發生
    要件為：1.一方受有利益，2.他方受有損害，3.無法律上之
    原因，4.損益之間具有因果關係之存在。本件原告固主張系
    爭房屋於110年12月24日經本院民事執行處強制點交後，系
    爭房屋內遺留被告諸多垃圾、雜物，形同癱瘓系爭房屋，致
    原告於上開遺留物拍賣程序終結前，無從為系爭房屋之使用
    、收益，從而向被告請求自110年12月24日起至拍賣清空房
    屋之日止，按月給付原告1萬3,000元云云。惟查，系爭房屋
    業於110年12月24日經本院民事執行處點交返還予原告，是
    被告至遲自該日起，即無繼續占有系爭房屋，難認獲有相當
    於租金之利益。參以系爭租約第18條約定：「本契約租期屆
    滿或提前終止租約，依第十四條完成點交或視為完成點交之
    手續後，承租人仍於本租賃住宅有遺留物者，除租賃雙方另
    有約定外，經出租人定相當期限向承租人催告，逾期仍不取
    回時，視為拋棄其所有權。出租人處理前項遺留物所生之費
    用，得由第四條之押金先行扣抵，如有不足，並得向承租人
    請求給付不足之費用。」，已就系爭租約終止後被告遺留物
    之處置與被告約定明確，則原告自應依上開約定提出支出清
    理費用之收據或統一發票等證明，向被告請求處理費用，或
    視為被告拋棄遺留物之所有權，亦無以認定原告受有相當於
    租金之損害。是原告此部分之主張，依前開說明，核與不當
    得利要件不符，不應准許。
四、末按給付無確定期限者，債務人於債權人得請求給付時，經
    其催告而未為給付，自受催告時起，負遲延責任。其經債權
    人起訴而送達訴狀，或依督促程式送達支付命令，或為其他
    相類之行為者，與催告有同一之效力；遲延之債務，以支付
    金錢為標的者，債權人得請求依法定利率計算之遲延利息；
    應付利息之債務，其利率未經約定，亦無法律可據者，週年
    利率為百分之5，民法第229條第2項、第233條第1項前段、
    第203條分別定有明文。本件不當得利之債務，其給付並無
    確定期限，原告並請求自民事追加訴之聲明狀繕本送達翌日
    起算之法定遲延利息。查本件民事追加訴之聲明狀繕本係於
    111年1月14日對被告為公示送達，有司法院網站資料及公示
    送達證書附卷可稽（見本院卷第65頁至第67頁），依民事訴
    訟法第152條前段規定，係於111年2月3日發生送達之效力。
    是原告請求自民事追加訴之聲明狀繕本送達被告之翌日即11
    1年2月4日起至清償日止按年息5％計算之利息，核無不合。
五、綜上所述，原告依系爭租約及不當得利之法律關係，求為判
    決如主文第1項所示，為有理由，應予准許。逾此範圍，則
    無理由，應予駁回。
六、本件原告勝訴部分係就民事訴訟法第427條訴訟適用簡易程
    序所為被告敗訴之判決，依同法第389條第1項第3款規定，
    應依職權宣告假執行。原告固陳明願供擔保請准宣告假執行
    ，然此僅促使本院依職權發動，毋庸為准駁之諭知。
七、訴訟費用負擔之依據：民事訴訟法第79條。並依職權確定訴
    訟費用額為8,260元（即第一審裁判費），由被告負擔1,189
    元，餘由原告負擔。
中　　華　　民　　國　　111 　年　　3 　　月　　18　　日
                  中壢簡易庭  法  官  劉哲嘉
以上為正本係照原本作成。
如不服本判決，應於送達後二十日內，向本院提出上訴狀並表明
上訴理由，如於本判決宣示後送達前提起上訴者，應於判決送達
後二十日內補提上訴理由書（須附繕本）。
如委任律師提起上訴者，應一併繳納上訴審裁判費。
中　　華　　民　　國　　111 　年　　3 　　月　　18　　日
　　　　　　　　　　　　　　　書記官  鄭履任